【裁判字號】    89,易,84
【裁判日期】    890211
【裁判案由】    恐嚇取財等
【裁判全文】
臺灣士林地方法院刑事判決                            八十九年度易字第八四號
    公  訴  人  臺灣士林地方法院檢察署檢察官
    被      告  乙○○
右列被告因恐嚇取財等案件，經檢察官提起公訴 (八十八年度偵字第一一七三六、一
一九三七、一二五一０號)，本院判決如左：
    主  文
乙○○意圖為自己不法之所有，以恐嚇使人將本人之物交付未遂，處有期徒刑肆月；
又連續傷害直系血親尊親屬之身體，處有期徒刑肆月；應執行有期徒柒月；又連續公
然侮辱人，處罰金壹仟元，如易服勞役，以佰元折算壹日。
    事  實
一、乙○○為甲○○之子，二人具有家庭暴力防治法第三條第三款之家庭成員關係。
    緣乙○○需錢花用及找工作需保證人，遂於民國八十八年十一月四日上午七時三
    十分許，在其母甲○○工作之位於台北市南港區東新橋下之南港清潔隊分隊部內
    ，向甲○○索討身分證及房地權狀，因甲○○拒絕，乙○○竟意圖為自己不法之
    所有，向甲○○恫嚇稱：給不給，不給我敢，我敢，待甲○○質之敢如何時，竟
    嚇稱：叫人把你押走等語，致甲○○心生畏怖，嗣經甲○○報警始未得逞。乙○
    ○見甲○○遲遲未給付上開各物，竟又於同年十一月十二日清晨六時二十分許，
    在台北市○○區○○街五五號承德國小前，再向甲○○索討金錢、身分證、印鑑
    章及房地權狀，因甲○○拒絕，竟另起傷害及公然侮辱之概括犯意，以腳踏車丟
    砸甲○○，因未擊中，再接續丟擲甲○○腿部一次，致甲○○右腿受有一公分×
    一公分及二公分×二公分之二處外傷，並以三字經「幹妳娘」穢語辱罵甲○○，
    使其難堪。復於同年十二月十六日上午九時許，在台北市○○區○○路三段八十
    巷口，再次因向甲○○索討金錢未果，竟承前開傷害及公然侮辱之概括犯意，以
    家中之鐵鎚丟擲甲○○，致甲○○左小腿受有三公分×三公分之挫瘀傷，並再以
    三字經「幹妳娘」辱罵甲○○，使其難堪。嗣經路人發現報警而當場查獲。
二、案經甲○○訴由台北市政府警察局南港分局報告台灣士林地方法院檢察署檢察官
    偵查起訴。
    理  由
一、訊據被告乙○○，固坦認於右前揭時、地，對告訴人甲○○恫稱：不給房地契，
    即叫人把你押走等語，以「幹你娘」一語罵告訴人，及拿其所有之腳踏車及鐵追
    毆傷告訴人等情不諱，惟辯稱其僅係氣話而非恐嚇、鐵鎚係不小心丟到其母及八
    十八年十二月十六日，是以三字經罵其父而非其母云云。然查，右開犯罪事實，
    業據被告於警訊時自白在卷，核與告訴人甲○○之指訴、證人馬春盛之證述相符
    ，此外復有告訴人腿部受傷之照片三張、台北市立忠孝醫院驗傷診斷書二份附卷
    可稽。而被告為告訴人之子，竟敢持腳踏車及鐵鎚毆傷告訴人，是其對告訴人稱
    權狀等不給我，我叫人把你押起來等語，告訴人認其所言非虛，將付諸執行，而
    心生畏懼，尚與常情無違。又台北市○○區○○街五五號承德國小前與台北市○
    ○區○○路三段八十巷口，均為公共場所，被告以前述三字經辱罵告訴人，當足
    使多數人得以共見共聞，自屬公然為之。至被告辯稱：其有精神方面之疾病云云
    ，然查告訴人固稱：被告有精神方面之疾病等語，但其亦稱：很少見渠發作等語
    ，參以被告於本院訊問時，對答如流，與常人無異，堪認其縱有精神方面之疾病
    ，然並非一直處於發病狀態。次查被告能自行至上開各處找其母，於告訴人拒絕
    其要求時，復知以上開各語恐嚇、辱罵之，且知利用隨身之鐵鎚、腳踏車毆打告
    訴人，其於案發時顯然並非不知所作所為。可徵其行為當時對事理之認識力、判
    斷力，殆與常人無異，意識至為清晰，無絲毫薄弱違常之處，難認其有何精神耗
    弱或心神喪失之情形，所辯患有精神疾病一節，無非卸責之詞，要不足採。綜上
    所述，被告上開犯行事證明確，均洵堪認定，應依法論科。
二、核被告於八十八年十一月四日，因索討權狀等物未果，竟向告訴人恫稱右述各語
    ，欲以此法，令告訴人交付，然因告訴人報警始未得逞部分，係犯刑法第三百四
    十六條第三項、第一項之恐嚇取財未遂罪；其傷害告訴人即其母親部分，係犯同
    法第二百七十七條第一項之傷害罪，且屬家庭暴力防治法第二條第二項之家庭暴
    力罪；以三字經辱罵告訴人部分，係犯刑法第三百零九條第一項之公然侮辱罪。
    其先後二次傷害及公然侮辱之犯行，均時間緊接，所犯罪名相同，顯均係出於概
    括之犯意反覆為之，俱為連續犯，均爰依刑法第五十六條之規定各以一罪論，並
    均加重其刑。所犯上開三罪間，犯意各別，罪名不同，應分論併罰。告訴人為被
    告之母親，為直系血親尊親屬，被告傷害之，應依刑法第二百八十條之規定，加
    重其刑，就被告所犯傷害一罪，並遞加重之。被告恐嚇取財未遂，依刑法第二十
    六條前段規定減輕。爰審酌被告年輕力壯，不思自立更生，孝順父母，竟因其母
    未順其意給錢及房地權狀等物，即對其為上開犯行，更持鐵鎚等物毆打其母，所
    行大悖倫常，犯後，猶不知真切悔悟，竟辯稱：不向母親索錢，莫非要伊去偷、
    去搶云云，堪認其犯罪後態度不佳等一切情狀，分別量處如主文所示之刑，所犯
    恐嚇取財未遂及傷害罪部分，並定應執行刑，至所犯公然侮辱罪部分，並諭知易
    服勞役之折算標準。
三、被告八十八年十一月十二日毆打告訴人所用之工具腳踏車，雖被告自承為其所有
    ，然該腳踏車並未扣案，復非違禁物，為免將來執行之困難，是本院認無宣告沒
    收之必要，附此明。
四、據上論斷，應依刑事訴訟法第二百九十九條第一項前段，刑法第五十六條、第二
    百七十七條第一項、第三百零九條第一項、第三百四十六條第三項、第一項、第
    二百八十條、第二十六條前段、第四十二條第二項、第五十一條第五款，罰金罰
    鍰提高標準條例第一條前段、第二條，判決如主文。
本案經檢察官李學到庭執行職務。
中        華        民        國    八十九    年    二    月    十一    日
                                    臺灣士林地方法院刑事第四庭
                                        法  官  江  翠  萍
右正本證明與原本無異。
如不服本判決，應於判決送達後十日內，向本院提出上訴狀。
                                        書記官  陳  淑  女
中        華        民        國    八十九    年    二    月十六    日
附錄本案論罪科刑法條全文
刑法第二百七十七條第一項：
  傷害人之身體或健康者，處三年以下有期徒刑，拘役或一千元以下罰金。
刑法第三百零九條第一項：
  公然侮辱人者，處拘役或三百元以下罰金。
刑法第三百四十六條第三項、第一項：
  意圖為自己或第三人不法之所有，以恐嚇使人將本人或第三人之物交付者，處六月
  以上五年以下有期徒刑，得併科一千元以下罰金。
  前二項之未遂犯，罰之。


司法院資訊處製作；財團法人民間司法改革基金會備份。
